【裁判字號】    92,中簡上,319
【裁判日期】    921105
【裁判案由】    竊盜
【裁判全文】
台灣台中地方法院刑事判決                      九十二年度中簡上字第三一九號
    上  訴  人  甲○○  男四十.
    被      告  乙○○（即檢察官起訴之人，冒名甲○○）
右列上訴人因竊盜案件，不服本院台中簡易庭九十二年度中簡字第一二八一號中華民
國九十二年六月十日第一審判決（聲請簡易判決處刑書案號：台灣台中地方法院檢察
署九十二年度偵字第八九八一號），提起上訴，本院管轄之第二審合議庭判決如左：
    主  文
上訴駁回。
    理  由
一、上訴意旨略以：上訴人甲○○（原審誤載為涂添富）並非原判決中所指竊盜之人
    ，上訴人甲○○非但未到過台中縣潭子鄉○○路○段一０八號前，亦無竊取被害
    人曾秉雍所有置於牌照號碼Ｈ４─２８１３號自用小客車內之空氣壓縮機一台、
    大型鋼釘槍一支，亦未曾到過台中市警察局第二分局立人派出所為該案製作筆錄
    ，況事後發現該案之被移送人應係上訴人甲○○之弟乙○○冒用上訴人甲○○之
    名義應訊，上訴人甲○○自非該判決所指之涉犯竊盜罪之人，故提起上訴以維上
    訴人甲○○之名譽等語。
二、按對於簡易判決有不服者，得上訴於管轄之第二審地方法院合議庭；第一項之上
    訴，準用第三編第一章及第二章之規定；第二審法院認為上訴有第三百六十二條
    前段之情形（即不合法律上之程式或法律上不應准許或上訴權已經喪失者）之情
    形者，應以判決駁回之；第三百六十七條之判決及對於原審諭知管轄錯誤、免訴
    、或不受理之判決上訴時，第二審法院認其為無理由而駁回上訴，或認為有理由
    而發回該案件之判決，得不經言詞辯論為之。刑事訴訟法第四百五十五條之一第
    一項、第三項、第三百六十七條前段、第三百七十二條，分別定有明文。次按起
    訴之效力，不及於檢察官所指被告以外之人，刑事訴訟法第二百六十六條定有明
    文；又法院審判之對象，是否即為檢察官所指之被告，固應以起訴書所載被告之
    姓名、性別、年齡、籍貫、職業或其他足資辨別之特徵為準，然被告是否業經起
    訴，仍應以檢察官指為刑罰對象之被告為其依據，縱犯罪行為人以偽名或冒用他
    人名義應訊，致檢察官以被冒名者之姓名、年籍起訴，然檢察官指為被告之人，
    即為實際應訊之該犯罪行為人，法院自應對其為審判，而該被冒名頂替之人，並
    非檢察官指為被告之人，縱檢察官誤以其姓名、年籍起訴，仍非檢察官指為刑罰
    權對象之人，非起訴效力所及，法院自不得對其加以審判，臺灣高等法院八十四
    年度上訴字第六七一０號著有刑事判決要旨可資參照。從而，依據首開刑事訴訟
    法上關於刑罰權對象認定之標準，自應以受移送機關移送該管法院之人為準，蓋
    該被移送之人方為實際應訊之行為人而為移送效力之所及。準此，於刑事案件中
    ，提起上訴之被移送人應為確實之被移送人（即適格之當事人）方屬上訴之合法
    要件之一。
三、經查：本件為警於九十二年四月二十五日十三時許在台中市○區○○路與五權路
    交叉路口處查獲之基於意圖為自己不法所有之犯意，於同日十二時許，在台中縣
    潭子鄉○○路○段一０八號前，將被害人曾秉雍所有置於牌照號碼Ｈ４─２８１
    ３號自用小客車內之空氣壓縮機一台、大型鋼釘槍一支竊取得手後，以自己騎乘
    牌照號碼ＴＢＸ─０１１號輕型機車載運離去之人，並非上訴人甲○○等情，除
    經上訴人甲○○陳述在卷外，並有案發時經警拍照，並移送檢察官偵訊之真正犯
    罪嫌疑人照片四張附卷可證（見台灣台中地方法院檢察署九十二年度偵字第八九
    八一號卷第十三、十四頁），該照片以目視，即可明顯看出與上訴人甲○○顯不
    相同，復經本院將警訊筆錄上犯罪嫌疑人之指印囑託內政部警政署刑事警察局鑑
    定結果，與該局檔存之乙○○指紋卡比對結果，均與其左拇指指紋相符，此有該
    局九十二年十月七日刑紋字第九二○一八三八一三號鑑驗書一份在卷可憑。綜據
    上述，足認案發當天被警查獲竊盜者，確係乙○○無誤，亦即乙○○乃係實際於
    上揭時、地經警以涉嫌竊盜罪所移送，而亦係實際上檢察官起訴之被告，亦即係
    前開偵查卷第十三、十四頁上照片之人，嗣經本院台中簡易庭於九十二年六月十
    日以九十二年度中簡字第一二八一號第一審刑事簡易判決之人，且為該判決效力
    所及之對象無疑。則依照首開說明，上訴人甲○○既非前揭判決所指之被移送人
    ，即無對本院台中簡易庭於九十二年六月十日以九十二年度中簡字第一二八一號
    第一審刑事簡易判決提出上訴之權能。從而，本件上訴人甲○○之上訴並不合法
    律上之程式，依法即應予以駁回。
四、至本院台中簡易庭於九十二年六月十日以九十二年度中簡字第一二八一號第一審
    刑事簡易判決所指之被移送人「甲○○」，應由原審裁定更正為真正因竊盜而被
    移送之人乙○○後，再行送達，並重新起算上訴期間。又乙○○另於警訊中冒名
    應訊而涉有偽造文書等罪嫌，則應由臺灣臺中地方法院檢察署檢察官另案偵查究
    辦，均附此敘明。
五、另經台中市警察局第六分局報請台灣台中地方法院檢察署檢察官移請併案（九十
    二年度偵字第一五一九八號竊盜罪嫌案件）審理之案件，亦係乙○○冒名上訴人
    甲○○之名義應訊，亦經本院將該案警訊筆錄上犯罪嫌疑人之指印囑託內政部警
    政署刑事警察局鑑定結果，與該局檔存之乙○○指紋卡比對結果，均與其左拇指
    指紋相符，此亦有該局九十二年十月七日刑紋字第九二○一八三八一三號鑑驗書
    一份在卷可憑，應檢還該署檢察官辦理；且此部份乙○○於警訊中冒名應訊而涉
    有偽造文書等罪嫌，亦應由該署檢察官另案偵查究辦，均併予敘明。
據上論斷，應依刑事訴訟法第四百五十五條之一第一項、第三項、第三百六十二條、
第三百六十七條前段、第三百七十二條，判決如主文。
中      華      民      國    九十二    年     十一     月      五      日
                                        臺灣臺中地方法院刑事第八庭
                                            審判長法官  朱  光  國
                                                  法官  鍾  堯  航
                                                  法官  洪  俊  誠
右正本證明與原本無異。
不得上訴。
                                                書記官  胡  美  娟
中      華      民      國    九十二    年     十一     月      五      日


司法院資訊處製作；財團法人民間司法改革基金會備份。
